【裁判字號】    96,財管,70
【裁判日期】    970312
【裁判案由】    選任遺產管理人
【裁判全文】
臺灣桃園地方法院民事裁定              96年度財管字第70號
聲  請  人  合作金庫商業銀行股份有限公司
          （原債權人：農民銀行股份有限公司）
法定代理人  乙○○
代  理  人  丙○○
被繼承人    甲○○亡）  生前.
關  係  人  林清漢律師
上列聲請人聲請選任被繼承人甲○○之遺產管理人事件，本院裁
定如下：
    主    文
選任關係人林清漢律師為被繼承人甲○○（女，民國○○年○○月○○
日生，身分證統一編號：Ｚ000000000號，生前最後住所：桃園縣
中壢市○○里○○鄰○○○路229 號）之遺產管理人。
准對被繼承人甲○○之大陸地區以外之繼承人為承認繼承之公示
催告。
聲請人應於收受本裁定之日起貳拾日內，將本裁定登載於公報、
新聞紙或其他相類之傳播工具。
如有被繼承人之大陸地區以外之繼承人，應自本公示催告最後登
載公報、新聞紙或其他相類之傳播工具之日起壹年內向本院陳報
承認繼承，如不於公示期限內申報承認繼承時，被繼承人之遺產
於大陸地區之繼承人依法繼承、清償債權並交付遺贈物後有賸餘
者歸屬國庫。
聲請程序費用由被繼承人之遺產負擔。
    理    由
一、本件聲請意旨略以：被繼承人甲○○（女，民國○○年○○月○○
    日生）於96年04月08日死亡，茲因聲請人為被繼承人之債權
    人，經依法清查被繼承人所有順位之繼承人皆已拋棄繼承，
    為使被繼承人之債務能順利清償，爰依法聲請選定被繼承人
    之遺產管理人，以便聲請人能依法行使抵押權，並強制執行
    該財產以受償；由於債務人之親屬皆聯繫未果，未能出面協
    助，故狀請法院在儘量維護聲請人債權原則下，依職權選任
    適當遺產管理人以處理被繼承人遺留之遺產，俾供聲請人進
    行後續執行事宜。
二、按先順序繼承人均拋棄其繼承權時，由次順序之繼承人繼承
    ，其次順序繼承人有無不明或第四順序之繼承人均拋棄其繼
    承權者，準用關於無人承認繼承之規定，此民法第1176條第
    6 項所定。又繼承開始時，繼承人有無不明，而無親屬會議
    ，或親屬會議未於民法第1177條所定一個月內選定遺產管理
    人時，利害關係人得聲請法院選任遺產管理人，同法第1178
    條第2 項前段亦有明文，又民法第1177條所謂繼承開始時繼
    承人有無不明，係指戶籍簿上無可知之法定繼承人或雖有之
    而皆為繼承之拋棄而言（最高法院88年度台上字第3185號判
    決參照），先予敘明。
三、經查，聲請人前開主張，業據本院調閱本院96年繼字第415
    號拋棄繼承卷宗查核屬實；又被繼承人死亡迄今已逾民法第
    1177條所定1 個月期間，期間無親屬會議選任之遺產管理人
    向本院陳明或向聲請人為處理債務之表示，堪認被繼承人所
    遺財產現確係處於無人管領之狀態，是以本件確有為相對人
    所遺財產指定遺產管理人之必要。按遺產管理人之設，旨在
    管理保存及清算遺產，以免遺產散失，是以遺產管理人具有
    相當之公益色彩；又選任遺產管理人，除慮及管理遺產之公
    平性外，須考慮其適切性，亦即可對其遺產、遺債之情形瞭
    解較深，復與遺債債權人無利害共同關係而得忠誠處理者，
    優先選任為宜。本件聲請人請求本院依職權選任適當遺產管
    理人為相對人管理所遺財產一節，經本院函請桃園律師公會
    提供適當之遺產管理人人選，該公會函覆推薦林清漢律師，
    又經本院函詢林清漢律師之意願，其已具狀陳明：願任被繼
    承人甲○○之遺產管理人等語，是本院衡酌上情，認其足堪
    勝任本件遺產管理人之職務，並可忠實執行搜索被繼承人之
    債權人、受遺贈人，清償債權或交付遺贈物等，是本件請求
    選任林清漢律師為被繼承人甲○○之遺產管理人，應屬適當
    ，於法亦無不合，應予准許，並依法為公示催告。
四、依非訟事件法第157 條，裁定如主文。
中    華    民    國    97    年    3     月    12    日
                              家事法庭法  官  周玉
上列正本證明與原本無異
如對本裁定抗告須於裁定送達後10日內向本院提出抗告狀，並繳
納抗告裁判費新台幣1,000 元。
中    華    民    國    97    年    3     月    12    日
                                      書記官  張儷瓊


司法院資訊處製作；財團法人民間司法改革基金會備份。
